【裁判字號】    95,勞抗,11
【裁判日期】    950629
【裁判案由】    訴訟救助
【裁判全文】
臺灣高等法院民事裁定                  95年度勞抗字第11號
抗  告  人  丙○○
相 對   人  崇越電通股份有限公司
法定代理人  甲○○
相  對  人  乙○○
            戊○○抗告人誤植.
上列當事人間返還不當得利等訴訟救助事件，抗告人對於中華民
國95年3月15日臺灣臺北地方法院95年度救字第49號裁定，提起
一部抗告，本院裁定如下：
    主  文
原裁定除確定部分外廢棄。
上廢棄部分，抗告人准予訴訟救助。
抗告費用由相對人負擔。
    理  由
一抗告人於原法院聲請及於本院提起抗告意旨，略以：伊對相對
  人崇越電通股份有限公司（原名崇科公司，下稱崇越公司）、
  乙○○、戊○○（抗告人誤植為蔡信彰）起訴請求返還不當得
  利等事件（原法院95年度重訴字第303號，下稱本案訴訟），
  因無資力支出訴訟費用，乃向原法院聲請准予訴訟救助，詎竟
  遭駁回。爰提起抗告，求予廢棄原裁定，並准予訴訟救助等語
  〔原裁定就相對人丁○○部分，駁回抗告人之聲請，抗告人就
  此不利部分，雖亦提起抗告，但已於民國95年5月30日撤回該
  部分之聲請及抗告（本院卷38頁）〕。
二按當事人無資力支出訴訟費用者，法院應依聲請，以裁定准予
  訴訟救助。但顯無勝訴之望者，不在此限。又無資力支出訴訟
  費用之事由，應提出能即時調查之證據以釋明之。民事訴訟法
  第107條第1項、第109條第2項、第284條分別定有明文。所謂
  無資力，係指窘於生活，且缺乏經濟上之信用者（最高法院18
  年抗字第260號、43年台抗字第152號判例參照）。所謂顯無勝
  訴之望者，係指聲請訴訟救助之當事人所提起之訴或上訴依其
  主張之事實於法律上本無獲得勝訴之望；或其起訴或上訴為不
  合法之情形而言，若尚須經法院調查辯論後，始能知悉其勝負
  之結果者，不得謂為顯無勝訴之望（最高法院75年度台抗字第
  227號、87年度台抗字第660號裁判意旨參照）。
三經查，抗告人主張其無資力支出訴訟費用之事實，業據提出財
  團法人法律扶助基金會（下稱法扶會）台北分會94年9月26日
  、94年11月22日、95年3月3日另案審查決定通知書、法扶會94
  年12月8日另案保證書、另案原法院94年度裁全字第10679號、
  95年度裁全字第3669號民事裁定、93年度救字第128號、94年
  度救字第164號准予訴訟救助民事裁定、最高法院92年度台聲
  字第740號、94年度台聲字第508號准予訴訟救助民事裁定、本
  院94年度抗更(一)字第5號民事裁定、台北市政府社會局93年5月
  27日准其女陳韻琪（77年5月27日生）少年生活補助函、陳韻
  琪診斷證明書、臺北縣三重市錦田里里長吳俊秀出具抗告人生
  活困苦證明書、台北縣三重市公所90年6月4日通知撥款陳韻琪
  生活扶助款函、聯邦銀行現金卡存摺、93年12月21日催告欠款
  新臺幣（下同）28萬9,728元還款函、萬泰銀行94年7月26日清
  償30萬元證明書、94年7月12日止交易明細表、日盛銀行94年8
  月8日止欠款59萬4,143元之交易查詢單、國泰世華銀行94年度
  消費分析表（預借現金35萬3,000元，占年度消費92.69%）、
  94年12月28日預借現金6萬元簽帳單、95年6月26日信用卡繳款
  單（有預借現金10萬元之紀錄）、渣打銀行95年6月5日信用卡
  帳單（借款本金尚有11萬4,614元）、95年4月14日通知停卡函
  、花旗銀行95年3月31日不核發會員卡通知、家樂福95年2月21
  日不核卡通知函、大眾銀行94年7月21日現金卡清償證明書（
  貸款8萬元）、中國信託公司95年5月份信用卡消費明細暨收據
  收執表及財政部臺灣省北區國稅局94年度綜合所得稅各類所得
  資料清單等件為釋明（原審卷4-17、21-25頁，本院卷49、68-
  75、82 -85、92、93、96、97頁），核與本院依職權自稅務電
  子閘門調得抗告人94年度財產明細表（按財政部國稅局所提供
  個人所得建檔資料，係以每年4月底前提供第二年度之資料，
  每年5月底以後提供前一年資料，此與投資建檔資料之提供年
  份不同）所載營利所得400元、利息所得45元等情相符（本院
  卷28、44、88頁），堪信抗告人已達窘於生活，無財產可籌措
  款項，且缺乏經濟信用之程度。而本案訴訟標的金額合計960
  萬4,940元，應徵第一審裁判費9萬6,139元，依前揭事證，應
  認抗告人並無資力支出該筆訴訟費用。
四至於本院於95年5月23日、95年6月12日自稅務電子閘門調得抗
  告人94年度財產明細表載有投資財產總額83萬1,730元一事（
  本院卷29、45頁），惟查財政部國稅局所提供個人投資建檔資
  料，係以每年3月底前提供前第3年度之資料，每年4月後提供
  前第2年之資料，是上開抗告人之投資總額資料可能與其於95
  年3月6日聲請本件訴訟救助時之所有財產狀況有出入（本院卷
  88頁），且抗告人已陳明上開投資為其於93年間以現金卡預借
  現金所為之股票短線投資，大多已於93年間出售持股，所得現
  金多用以清償卡債等生活費用而花費殆盡等語，並提出前揭信
  用卡對帳單、現金卡存摺、中信證券三重分公司93年4月15日
  、93年9月17日、93年11月1日至93年12月31日止年度分戶帳、
  富邦綜合證券股份有限公司93年10月7日、94年4月8日合併買
  賣報告書及交割憑單、復華綜合證券股份有限公司95年6月16
  日合併買賣報告書及交割憑單、台北富邦銀行95年6月20日存
  摺對帳單（於95年3月6日聲請訴訟救助時及95年6月15日最後
  結餘時，均僅有85元）、95年6月21日存摺明細表（至94年6月
  30日結餘2元）等件為證（本院卷76-81、89-91、98-105頁）
  ，核屬相符，應堪信實，自難以上開抗告人投資總額之舊有建
  檔資料，為不利於抗告人之認定，仍應認抗告人並無資力支出
  本案訴訟費用。
五又本案訴訟之當事人為本件兩造，抗告人對崇越公司、乙○○
  均係依侵權行為及不當得利規定請求給付900萬4,940元本息，
  對於戊○○係依侵權行為規定請求給付60萬元本息，而臺灣板
  橋地方法院91年度重勞簡字第5號、91年度勞簡上字第26號給
  付薪資等事件（下稱另案給付薪資等訴訟）之當事人則為本件
  抗告人及崇越公司，抗告人於該案係依僱傭契約請求崇越公司
  給付薪資、加班費、績效獎金等項，可知本案訴訟與另案給付
  薪資等訴訟非屬同一事件，業經本院調閱本案訴訟查明無誤（
  本院卷108-109頁）。至於本案訴訟關於崇越公司、乙○○給
  付部分，與另案給付薪資等訴訟確定判決所認定崇越公司應否
  給付抗告人薪資、加班費、績效獎金等事實，是否有爭點效之
  適用；及本案訴訟關於抗告人請求崇越公司、乙○○給付200
  張崇越公司股票價值部分，與請求戊○○賠償部分，均為新事
  實，非屬另案給付薪資等訴訟確定判決所認定之範圍；均經本
  院於本案訴訟第二審準備程序調查相關人證（武建勛、劉天麟
  、林佑森、紀華雄、陳惠真、劉妙真）、事證（崇越公司登記
  案卷、另案給付薪資等訴訟案卷、臺灣板橋地方法院檢察署94
  年度偵字第2013號乙○○偽造文書案偵查卷、臺灣板橋地方法
  院94年度聲判字第60號乙○○偽造文書案刑事卷），相對人亦
  就抗告人請求侵權行為損害賠償部分為時效抗辯，有相對人答
  辯狀、本案訴訟準備程序網路筆錄可稽（本院卷53-65、111、
  113-116頁），依首揭說明，本案訴訟既須經本院調查辯論後
  ，始能知悉抗告人勝負之結果，自難謂其為顯無勝訴之望。是
  原法院未察，徒以另案給付薪資等訴訟確定判決，遽認抗告人
  顯無勝訴之望，逕予駁回其訴訟救助之聲請，自有未洽。抗告
  人指摘原裁定此部分不當，求予廢棄，尚非全無理由，應由本
  院予以廢棄，改判如主文第二項所示。爰裁定如主文。
中    華    民    國    95    年    6    月    29     日
                  勞工法庭審判長法  官  沈方維
                                法  官  湯美玉
                                法  官  張競文
正本係照原本作成。
戊○○不得再抗告。
崇越電通股份有限公司、乙○○本裁定除以適用法規顯有錯誤為
理由，並經本院許可外，不得再抗告。如提起再抗告，應於收受
後10日內委任律師為訴訟代理人向本院提出再抗告狀。並繳納再
抗告費新台幣１千元。
中    華    民    國    95    年    6     月    30    日
                                 書記官  章大富


司法院資訊處製作；財團法人民間司法改革基金會備份。
